【裁判字號】    96,訴,239
【裁判日期】    970818
【裁判案由】    第三人異議之訴
【裁判全文】
臺灣宜蘭地方法院民事判決               96年度訴字第239號
原      告  前德實業股份有限公司
法定代理人  丙○○
訴訟代理人  楊明廣律師
被      告  己○○
訴訟代理人  陳玉玲律師
被      告  悠仕股份有限公司
法定代理人  乙○○
上列當事人間第三人異議之訴事件，本院於97年7月29日言詞辯
論終結，判決如下：
    主  文
原告之訴駁回。
訴訟費用由原告負擔。
    事  實  及  理  由
甲、程序方面：
    本件被告悠仕股份有限公司（下稱悠仕公司）經合法通知，
    未於言詞辯論期日到場，核無民事訴訟法第386條所列各款
    情形，爰依原告之聲請，由其一造辯論而為判決。
乙、實體方面：
一、原告起訴意旨：
(一)、原告公司並非鈞院民事執行處96年度執字第6199號強制執行
    事件（下稱系爭執行事件）之當事人。因此，對於該本執行
    事件之詳細執行情形，並不知悉。緣原告公司以生產製造「
    中空水泥板」為業務，工廠所在地為「宜蘭縣冬山鄉○○路
    31號」。民國96年6月11日上午，有鈞院民事執行處人員至
    前開工廠所在地，表明要實施查封。依前述，原告公司並非
    執行事件之當事人，事前並未接獲執行法院之通知，當時在
    工廠者亦僅有工廠駐在經理人、工人等技術人員而已，幾乎
    都不具法律知識。惟來者既然出示公務員之身分證明，且表
    明係執行公務，在場之工人也讓之進入。而系爭執行事件中
    所查封之附表編號7-19號之標的物（下稱系爭查封物）係置
    於原告公司上開之工廠中，為原告公司之設備。當日執行法
    院書記官直接至進入原告工廠，後來就由在場之債權人即被
    告己○○之代理人與所謂債務人即被告悠仕公司之職員陳先
    生，在原告公司工廠現場指了一堆機器設備，就說是屬於債
    務人悠仕公司之物，要求查封。當時原告公司在場之工廠經
    理人甲○○提出異議，但是執行書記官僅言：「渠指示依照
    債權人指封，就為指封。如有錯誤，請依法提出異議」云云
    ，仍依照執行債權人之指封而為查封。
(二)、查原告公司根本非執行當事人，完全是執行事件以外之第三
    人。系爭查封物均為動產，係置於原告公司之工廠中，為原
    告工廠之設備之一部分，一直係由原告佔有使用中。被告己○○如主張系爭查封物為被告悠仕公司所有而非原告所有，
    自應負舉證責任。否即，爾後任何人是否都得隨便向法院陳
    報第三人之地址，就可以進入第三人家中，並恣意主張何動
    產屬於何人所有就逕予查封。本件之情形，乃原告非執行債
    務人，且系爭查封物係由原告（非執行債務人）占有中之動
    產設備，如執行債權人主張由原告占有中之動產，屬於執行
    債務人所有，該等主張是變態事實，自應由主張變態事實之
    原告負舉證之責，始可保護交易安全與私有財產制度。
(三)、再查，本件系爭查封物係由原告公司向訴外人中昌股份有限
    公司（下稱中昌公司）購買所得。而被告己○○，為中昌公
    司董事，亦為實際負責人，該公司名義負責人陳美美則為被
    告己○○之配偶，另被告己○○與其子即訴外人鄭元傑復均
    為被告悠仕公司之董事。本件系爭執行事件之債權人為被告
    己○○，債務人為被告悠仕公司。由自家董事執行自家公司
    之財產，已屬不尋常。且一般執行案件中，依常情債務人當
    極力隱瞞自己財產，希望逸免遭執行；然系爭執行程序於查
    封時，由一位悠仕公司不知離職多久之員工協助指封，且多
    多益善，顯與常情有違。是以系爭查封物確為原告所有，爰
    依強制執行法第15條之規定，起訴請求撤銷系爭執行事件就
    系爭查封物所為之強制執行程序
(四)、爰為訴之聲明：請求判決撤銷鈞院96年度執字第6199號強制
    執行事件，對於該案附表保管物品清單編號7至19之動產所
    為之強制執行程序。
二、被告己○○答辯意旨：
(一)、按「當事人主張有利於己之事實，就其事實有舉證之責任」
    民事訴訟法第277條定有明文。次按「強制執行法第15條所
    謂就執行標的物有足以排除強制執行之權利者，係指對於執
    行標的物有所有權、典權、留置權、質權存在情形之ㄧ者而
    言」；「第三人對於執行之不動產，本於所有權以排除強制
    執行，必須提出其所有權屬己之確切證明，始有排除強制執
    行之權利」最高法院68年台上字第3190號判例及62年台上字
    第1352號判決意旨參照，足證系爭查封標的物之所有權舉證
    責任，在於原告。至於原告辯稱系爭查封物為其「使用占有
    」，並非事實；縱若屬實，充其量，不過對於物有事實上管
    領之力而已，既非所有權，原告仍無提起第三人異議之訴請
    求排除強制執行之權利。
(二)、系爭查封物（編號7至19）所有權屬於債務人悠仕公司，原
    告並未取得所有權，更無使用佔有之事實，此經債務人即被
    告悠仕公司代理人戊○○於查封時陳稱系爭查封標的物編號
    1至19所示機器設備全屬債務人悠仕公司所有可稽；而原告
    公司所屬副總經理甲○○在場亦陳稱：「今日債權人查封之
    物品均放置於該廠。編號1至6部分為債務人所有不爭執，編
    號7之後動產產權所屬不明，就其所知應為該公司所有，今
    日查封後會向老闆反映是否提起第三人異議之訴，另行向法
    院陳報」有上開查封筆錄足按（見原執行卷第23頁），故鈞
    院民事執行處執行人員依據上述外觀事實，因而依債權人即
    被告己○○之聲請，就編號1至19所示機器設備實施查封，
    並無不合，此亦有台灣高等法院97年度抗字第596號裁定可
    稽。
(三)、原告主張系爭查封物係原告向訴外人中昌公司購得，此被告
    否認為真正。實則系爭查封物（編號1至19）屬於債務人即
    被告悠仕公司所有，並未轉讓、出售他人，原告無取得所有
    權之餘地，更無實際佔有使用之情。此有證人悠仕公司代理
    人戊○○、證人悠仕公司前廠長原告現任廠長丁○○及證人
    庚○○到庭結證屬實。況原告亦自認其與中昌公司所訂廠房
    及動產設備之買賣契約書，其買賣標的物除外物第6項，已
    列明「原來從『宜蘭縣冬山鄉○○○路六號』空地上所移入
    之物」係排除在其買賣關係之外，而系爭查封物就是該項所
    稱之除外物，故原告主張系爭查封物係其向中昌公司取得，
    顯不實在。
(四)、爰為答辯聲明：請求駁回原告之訴。
三、本件兩造不爭執之事實，為本院96年度執字第6199號強制執
    行事件，於96年6月11日至原告位於宜蘭縣冬山鄉○○路31
    號之廠房內，經該案債權人即被告己○○以包括系爭查封物
    在內之19項機械設備動產為該案債務人即被告悠仕公司所有
    ，而聲請本院執行人員予以查封。上開事實另有本院96年度
    執字第6199號強制執行事件卷宗可證，並經本院至現場履勘
    屬實，自足認定為真實。
四、本件兩造之爭點，胥為系爭查封物是否為原告所有？就此原
    告主張系爭查封物係向訴外人中昌公司購得，被告則否認原
    告之主張，抗辯系爭查封物係被告悠仕公司所有，未曾移轉
    所有權予他人等語。查：
(一)、據證人即系爭執行事件查封時代理被告悠仕公司協助指封之
    戊○○到庭結證稱：「（法官問：是否曾經在悠仕公司任職
    ？擔任何職務？）是，任職法務。」、「（法官問：債權人
    己○○查封悠仕公司財產時，是否由你協助前往指封？）是
    ，是到冬山鄉○○路31號的工廠，當時該工廠是由前德公司
    使用中。、「（法官問：指封經過情形如何？）是債權人經
    我指出何者為悠仕公司之機械，再由法院人員查封。」、「
    （法官問：指封的依據為何？如何認定該等機械設備為悠仕
    公司所有？）所查封的機械在悠仕公司自日本購入，在港口
    接貨時我就參與，將機械卸下後就放置在德興四路6號的倉
    庫，那時悠仕公司是租用雄觀公司在自強路31號的廠房，因
    為該廠房放不下，故先將系爭機械搬至德興四路6號倉庫，
    之後公司通知要將部分的機械搬運至雄觀公司自強路31號的
    廠房，而我在指封當天所協助指封的這些機械就是當時搬運
    至自強路31號廠房的機械。」、「（法官問：指封之時該等
    機械是否業由原告公司裝設使用？）沒有，只是擺放在那裡
    。」、「（被告訴訟代理人提示查封當天所拍照片問：編號
    1到19號是否即為當天協助指封的機械？)（經證人核閱後）
    都是我當天指封的機械。」等語。證人即原告公司廠長丁○○則證稱：「（法官問：96年6月11日查封時你是否在場？
    ）當天我並沒有在場，不過我知道有這件事情。」、「（法
    官提示查封照片問：上開照片中哪些機械應該是你們公司的
    ？）編號1至6號已經拍賣了，是誰的我並不清楚，但據我所
    知該等機械是悠仕公司所買的，至於悠仕公司與前德公司有
    無交易的約定我並不清楚。編號7以後的機械是否悠仕公司
    和前德公司有買賣約定我也不清楚，但這些東西是在悠仕公
    司經營該廠房時就已經有的機械。我還曾經因為將這些東西
    從德興四路6號的倉庫搬到現址而因違反查封效力遭法院判
    刑罰款，當時我是悠仕公司的廠長，是悠仕公司老闆指示我
    搬遷，因為當時租約已經到期。」、「（被告訴訟代理人問
    ：該等機械設備在96年6月11日被查封之前及查封後，前德
    公司有無在使用？）都沒有使用。自從移至現址後就沒有在
    使用。」。證人庚○○則結證稱：「（法官問：之前是否任
    職悠仕公司？）不算任職，但我曾經應悠仕公司的負責人乙○○之邀，幫悠仕公司處理事情。因為悠仕公司當時財務上
    有問題及遣散員工的事務，另外還有工程的問題。」、「（
    法官問：悠仕公司在冬山鄉○○路31號廠房內之機械產權歸
    屬狀況是否清楚？）應該清楚。」、「（法官提示查封照片
    問：該等照片中何者為悠仕公司所有？何者產權可能屬他人
    所有？）應該都是悠仕公司所有。」、「法官問：該等機械
    悠仕公司之前曾經放在他處，而後移至現址，此事你是否知
    悉？其經過情形如何？）知道，該等機械移至德興四路倉庫
    時我並沒有參與，但是後來移到現址時我有參與。因為悠仕
    公司未給付前面那個倉庫的租金，房東要求悠仕公司遷出，
    經過一段時日後，將包括本件查封的機械在內的其他物品搬
    出放在自強路31號這裡。」、「（法官問：其後悠仕公司是
    否曾再將該等機械為買賣等處分？）沒有，因為悠仕公司另
    有其他債務關係，而被查封。」、「（原告訴訟代理人問：
    先前所稱將該等機械移動至自強路31號的廠房是何時的事？
    ）應該是陸續就有將機械拆卸至廠房使用，有需要的材料就
    搬過去組裝，沒有需要的就先放在原來的倉庫，後來因為房
    東要求而整批遷出，這整批遷出的時間已經過了很久，據我
    回憶大約是在91、92年間。」、「（原告訴訟代理人問：悠
    仕公司曾經在91年4月18日在宜蘭地院90年度執字第2663號
    強制執行案件，當天在德興四路6號查封，請問當時你是否
    在場？）當時我不在場。但我知道這件事情。」、「（原告
    訴訟代理人問：有無法辦法就本件查封照片辨別91年4月18
    日之查封前搬回自強路31號工廠？及何者為其後搬入之機械
    ？）就照片而言我沒有辦法說的很清楚，但是要分辨的話可
    以由有沒有組裝完成來辨別，有組裝完成在使用的就是之前
    已經搬入，沒有組裝還疊在一起的就是後來搬進來的。」等
    語。
(二)、核諸上開證人之證詞，證人戊○○、庚○○均證稱系爭查封
    物均為被告悠仕公司所有，證人丁○○亦證稱系爭查封物是
    在悠仕公司經營原告現有廠房時就已經有的機械。查證人丁○○為原告之廠長，自無為虛偽證述而損及原告利益之必要
    。另經本院至系爭查封物所在地即原告於冬山鄉○○路31號
    之廠房履勘結果：「系爭編號7至19號之查封物，均放置於
    原告公司廠房內，編號7為裁切機組，目前並未使用，編號8
    為含鋼架之整組機械，目前現況底座有部分以螺絲固定在地
    面，編9為8號之輸送帶，編號10為控制盤組，共有10組，為
    其他機械之控制裝置，目前沒有連接使用。編號11、12亦為
    裁切機組，現場與編號7、8狀況相同。編號13為搬運機組為
    輸送帶，總共有7段，目前堆置在一起，編號14為集塵幫浦
    ，放置於編號13搬運機組旁，編號15為裁切搬運機組，編號
    16為昇降機組。編號17為裁切用運轉機組，編號18為裁切機
    組台，二者均為整組機械拆開堆置。編19為昇降開棉機，亦
    閒置中，有部分機座螺絲固定鎖在地面。上開機械均集中存
    放於原告廠房東南側一長條形區域，機械上均留有灰塵，似
    許久未使用。」，有勘驗筆錄及現場照片多幀在卷可按。而
    上開機械雖有部分係以螺絲固定於地面，然均未組裝使用，
    此與前開證人之證詞均相符。再查，原告與訴外人中昌公司
    所簽訂之買賣契約書，其內容為「壹、買賣標的物：屬甲方
    所有，現放置於『宜蘭縣冬山鄉○○路31號』之土地與廠房
    內之『所有動產設備（包含但不限於甲方從民事強制執行程
    序與行政強制執行程序標買之所有標的物）』。但以下動產
    應為排除，不屬於買賣標的之範圍內（簡稱『除外物』）：
    ... 六、原來從『宜蘭縣冬山鄉○○○路六號』空地上所移
    入之物。」，而依曾參與將悠仕公司所有置於宜蘭縣冬山鄉
    ○○○路6號之機械設備等動產移置同鄉○○路13號廠房之
    證人庚○○所證，系爭查封物均為當時所移置之物，顯然系
    爭查封物乃屬被告悠仕公司所有，而依原告與訴外人中昌公
    司所訂前開買賣契約書，該等動產均屬該買賣契約之「除外
    物」，而不在買賣契約之範圍內，故原告依該買賣契約書主
    張系爭查封物係其向中昌公司購得，並無所據。
五、故綜上所述，系爭查封物並非原告向中昌公司購得，自無從
    取得所有權。從而原告主張其為系爭查封物之所有人，而提
    起本件訴訟，請求撤銷系爭執行事件就系爭查封物之強制執
    行程序，為無理由，應予駁回。
六、本件事證已臻明確，兩造所為其餘攻擊防禦方法及舉證，經
    審酌後認均與結論不生影響，爰不一一論列，附此敘明。
七、訴訟費用負擔之依據：民事訴訟法第78條。
中    華    民    國    97    年    8     月    18    日
                  臺灣宜蘭地方法院民事庭
                      法  官  張軒豪
正本與原本無異。
如不服本判決須於判決送達後20日內提出上訴狀（須附繕本）。
中    華    民    國    97    年    8     月    19    日
                      書記官  詹玉惠


司法院資訊處製作；財團法人民間司法改革基金會備份。
